臺灣屏東地方法院刑事判決　　　　　　　 94年度訴字第392號
公　訴　人　臺灣屏東地方法院檢察署檢察官
被　　　告　丙○○
輔　佐　人　甲○○
指定辯護人　乙○○　本院公設辯護人
上列被告因家庭暴力之傷害致死案件，經檢察官提起公訴（94年
度偵字第119 號），本院判決如下：
    主  文
丙○○傷害人之身體，因而致人於死，處有期徒刑年捌月。
    事  實
一、焦憲明、丙○○係叔侄關係，彼等間具有家庭暴力防治第3
    條第4 款之家庭成員關係。丙○○於民國93年9 月30日上午
    9 時許，與焦憲明、焦白秀球在屏東縣春日鄉古華村3 巷43
    號住處後方飲酒，嗣因沒有酒，焦憲明要求丙○○前往買酒
    ，丙○○因沒錢買酒，遭到焦憲明數落，因而心生不悅，竟
    基於傷害之故意，其應能預見攻擊人之頭部，將可能發生奪
    人性命之死亡結果，且依當時情形並非不能預見，竟未預見
    ，先持置於該處作為燃料使用之木材（未扣案），從後毆打
    焦憲明之頭部二下，復於同年10月1 日17時許，在前揭住處
    之客廳，再因飲酒之事與焦憲明發生爭執，再以拳頭毆擊焦
    憲明之頭部、臉部等處數下，致其受有頭部外傷合併硬腦膜
    下腔血腫之傷害，焦憲明經送往屏東枋寮醫院救治後，延至
    同年10月4 日13時許，終因傷重不治死亡。
二、案經屏東縣警察局枋寮分局報請臺灣屏東地方法院檢察署檢
    察官相驗後偵查起訴。
    理  由
一、上揭事實，業據被告丙○○於本院審理時坦承不諱，核與證
    人焦枝鳳、焦白秀球、丁○○分別於於警詢及偵訊中證述之
    情節相符，且有枋寮醫院診斷明書、刑案現場圖各1 紙、現
    場照片12張附卷可稽；而被害人焦憲明確因頭部遭受重擊，
    致使頭部外傷合併硬腦膜下腔血腫之傷害致死，業經檢察官
    督同檢驗員相驗明確，並經法務部法醫研究所法醫師解剖鑑
    定屬實，有勘驗筆錄、驗斷書、相驗屍體證明書、現場勘驗
    筆錄及現場模擬照片12張及法務部法醫研究所法醫所醫鑑
    字第15 34 號鑑定書等附卷可憑。被告對於其先後以木材及
    拳頭重擊被害人焦憲明之頭部及臉部等處，將可能發生奪人
    性命之死亡結果，依當時情形並非不能預見，竟未預見，仍
    以木材及拳頭連續毆擊焦憲明之頭部、臉部等處，使被害人
    受有上述之傷害，經送醫救治不治死亡，被告之傷害行為與
    被害人死亡之結果間，具有相當因果關係，被告應負傷害致
    死之罪責至明，事證明確，被告犯行洵堪認定，應依法論科
    。
二、本院將被告送醫療機關進行精神鑑定結果：被告為一名自幼
    即有癲癇之病患，長期在高醫附設醫院取藥，而且自幼稚園
    階段即開始服藥，如果未服藥會有癲癇發作引起之昏厥與抽
    搐。現在經藥物控制之後癲癇大發作已經減少，但是停藥即
    會復發。被告是一名智能不足之個案，對於抽象思考、邏輯
    性推理和概念整合的能力表現差，加上自身視動協調功能不
    好及專注力差，個人之語言理解能力、記憶力、注意力集中
    與持續力、判斷能力與衝動控制能力較差，此係長期存在之
    之狀態，案發當日也存在此精神狀態。但是案發時被告並無
    癲癇發作，因此無癲癇所引發之意識混亂或是癲癇發作前後
    容易出現之恍惚、失神，乃至於出現幻覺之狀態，亦無行為
    與思考被妄想所操控之情形，因此被告於案發當時精神狀態
    應當係處於精神耗弱而尚未達到心神喪失之程度，有屏安醫
    院94年8 月11日屏安醫醫字第1688號函所附送之屏安刑鑑字
    第940708號屏安醫院精神鑑定報告1 份附卷（見本院卷27頁
    ）足參，堪認被告於行為時，對於外界事務之知覺、理會、
    判斷作用及自由決定意思之能力，呈現較普通人平均程度顯
    然減退之狀態，係處於精神耗弱之情況亦明。
三、核被告丙○○所為，係犯刑法第277 條第2 項前段之傷害致
    死罪。又被告於行為時係處於精神耗弱狀態，已如前述，依
    刑法第19條第2 項減輕其刑。爰審酌被告並無前科紀錄品行
    尚佳，因飲酒後僅因細故即對被害人暴力相向，因而發生死
    亡結果，對被害人之家屬所造成之傷害非淺，及被告事後與
    被害人之母親焦白秀球達成和解，賠償焦白秀球之損失，有
    屏東縣春日鄉調解委員會調解筆錄附卷（見本院審理卷第18
    頁）可佐，本院審理時坦承犯行，犯後態度良好深知悔悟等
    一切情狀，量處如主文所示之刑，以示懲儆。
四、據上論斷，應依刑事訴訟法第299 條第1 項前段，刑法第27
    7 條第2 項前段、第19條第2 項，判決如主文。
中　　華　　民　　國　　94　　年　　9 　　月　　22　　日
                      刑事第三庭　審判長　法　官  楊清安
                                          法　官  柯雅惠
                                          法　官  楊萬益
以上正本證明與原本無異。
如不服本判決應於收受本判決送達後十日內向本院提出上訴書狀
，其未敘述上訴理由者，並得於提起上訴後十日內向本院補提理
由書狀（均須按他造當事人之人數附繕本）「切勿逕送上級法院
」
中　　華　　民　　國　　94　　年　　9 　　月　　26　　日
                                          書記官  陳勃諺
中華民國刑法第277 條 (普通傷害罪)傷 害人之身體或健康者，
處3 年以下有期徒刑、拘役或1 千元以下罰金。
犯前項之罪因而致人於死者，處無期徒刑或 7 年以上有期徒刑；
致重傷者，處 3 年以上 10 年以下有期徒刑。
